臺灣士林地方法院刑事判決　　　　　　　　　　　　九十二年度簡上字第一三七號
　　上　訴　人
　　即　被　告　乙○○
　　指定辯護人　本院公設辯護人林龍輝
右上訴人即被告因傷害等案件，不服本院士林簡易庭中華民國九十二年四月二十八日
九十二年度士簡字第五七六號第一審刑事簡易判決（聲請簡易判決處刑案號：九十一
年度偵字第八八八六號），提起上訴，本院依通常程序為第一審判決如左：
    主  文
原判決撤銷。
乙○○無罪。
    理  由
一、聲請簡易判決處刑意旨略以：上訴人即被告乙○○前因涉妨害公務案件，經貴院
    判處有期徒刑二月確定，因未到案執行而遭本署通緝，嗣於民國九十一年八月十
    七日遭緝獲並移送本署歸案。惟被告於同日下午一時許，經本署檢察官訊問後，
    由本署法警將其解還拘留室時，突向告訴人即執行押解職務之法警丁○○要求對
    外打電話，經告訴人表示待其進入拘留室後，再向檢察官請示是否准許為之。詎
    被告因而心生不滿，竟基於妨害公務及傷害之犯意，於告訴人以手拉住其手銬，
    欲將其拉進拘留室時，趁告訴人不注意時，突然用力將銬有手銬雙手往後拉扯，
    且故意將身體往後傾，而當場對執行公務之告訴人施強暴，致告訴人受有右手中
    指挫傷０‧七乘以０‧三公分、右手掌挫傷瘀血二乘以一公分之傷害，因認被告
    涉犯刑法第一百三十五條第一項之妨害公務罪及同法第二百七十七條第一項之傷
    害罪嫌。
二、按犯罪事實應依證據認定之，無證據不得認定犯罪事實，又不能證明被告犯罪者
    ，應諭知無罪之判決，刑事訴訟法第一百五十四條第二項、第三百零一條第一項
    分別定有明文。次按，認定不利於被告之事實，須依積極證據，苟積極證據不足
    為不利於被告事實之認定時，即應為有利於被告之認定，更不必有何有利之證據
    ；且刑事訴訟法上所謂認定犯罪事實之積極證據，係指適合於被告犯罪事實之認
    定之積極證據而言，雖不以直接證據為限，間接證據亦包括在內，然而無論直接
    或間接證據，其為訴訟上之證明，須於通常一般之人均不致有所懷疑，而得確信
    其為真實之程度者，始得據為有罪之認定，倘其證明尚未達到此一程度，而有合
    理之懷疑存在時，自不能以推測或擬制之方法，以為有罪裁判之基礎，最高法院
    著有二十九年度上字第三一０五號、三十年度上字第八一六號、四十年度臺上字
    第八六號、七十六年度臺上字第四九八六號判例可資佐參。
三、公訴人認被告乙○○涉有刑法妨害公務及傷害犯行，無非係以告訴人之指訴、現
    場目擊證人丙○○之證述及臺灣士林地方法院檢察署（下稱士林地檢署）驗傷診
    斷證明書一紙，執為論據。訊據被告堅決否認有何故意傷害告訴人及施強暴妨害
    公務之行為，辯稱：原確定判決判處伊有期徒刑二月，係違法判決，應為無效；
    九十一年八月十七日下午一時許開庭時，檢察官准許交保，並得對外打電話，伊
    行至拘留室時要求撥打電話，告訴人竟違法失職，不准其打電話，且以手銬自後
    用力敲擊伊肩膀，致伊受傷，故而伊站立在拘留室門口，不肯進入，但伊未實施
    暴力，亦無傷害法警行為，是告訴人用力拉伊才導致自己受傷的，伊只是在丁○○用力拉伊時，消極抵抗，拒不進入，並未使力往後拉，且告訴人當時的傷僅一
    點紅紅的，一點點血，事後法警遭人教唆，以針扎傷自己而誣告伊，驗傷診斷書
    是事後偽造，當天檢察官開庭時確實准伊交保，嗣經貴院調取該日筆錄，筆錄竟
    無此種記載，筆錄該部分之記載應屬錯誤云云。經查：
（一）按裁判確定，在法律上即生確定力，除經非常上訴或再審之訴判決外，任何人
      均應受其拘束，不得為相反之主張，故除關於保安處分者外，裁判確定後應由
      為裁判法院之檢察官指揮執行之；又被告經法院實體判決有罪確定，國家刑罰
      權因此確立，執行檢察官僅有依法執行之義務，確定判決有無違法或不當，其
      無審查權限，更無推翻該確定判決之權，且除法律特別規定外，不停止其執行
      ，此觀刑事訴訟法第五百十六條前段、第四百五十七條第一項前段之規定甚明
      。查被告前因妨害公務案件，經本院以八十四年度易字第二五一七號判決有期
      徒刑二月，如易科罰金以三百元折算一日，被告提起上訴，嗣經臺灣高等法院
      以八十六年度上易字第二三四二號駁回上訴確定，並經臺灣高等法院檢察署以
      九十年十二月二十四日檢紀為字第二六九八三號令發士林地檢署執行，由該署
      以九十一年度執字第二四四號受理在案之事實，業經本院依職權調取前開執行
      案卷核閱屬實，該署於受理該案件後，依法即須執行前述判決，被告空口主張
      本院前述判決違法無效，請求暫緩執行云云，顯屬無據。再查，士林地檢署執
      行檢察官受理該案件後，經合法傳喚被告前去執行，因被告無正當理由未到案
      ，嗣經拘提亦無結果，而經該署於九十一年八月十六日以甲○執己緝字第一二
      八五號通緝書發布通緝在案，嗣經臺北市政府警察局信義分局之通知，被告於
      九十一年八月十六日下午七時許自行至該分局說明，而經該分局於翌日上午十
      一時五十五分許解送士林地檢署（九十一年度執緝字第三七八號），該署內勤
      值班檢察官楊秀枝於同日中午十二時四十二分許開始訊問被告，至同日中午十
      二時四十九分許訊問完畢，同時諭令發監執行，楊檢察官並未准予交保等節，
      亦經本院調閱該署九十一年度執緝字第三七八號案卷無訛，並有當日訊問筆錄
      影本乙件附卷可稽。被告雖辯稱：值班檢察官確實有答應要讓伊以新臺幣（下
      同）五萬元交保，伊才會要求打電話，士林地檢署該部分筆錄之記載有誤云云
      。然查，九十一年八月十七日為週六，當天承辦執行業務之檢察官並未上班，
      被告經緝獲到案，乃由值班之楊檢察官代為處理，此觀前述執行案卷甚詳。然
      依士林地檢署之實際運作狀況，值班檢察官多為偵查檢察官，並未承辦前開執
      行案件，其對該案之具體情形，並非詳知，且為尊重承辦該件執行案件之原執
      行檢察官之職權，除非在極特殊之狀況下，且經徵得執行檢察官之同意，否則
      值班檢察官通常均僅代理執行檢察官為發監執行前之必要審查例如為人別訊問
      ，經確認被告身分後，隨即掣發執行指揮書，諭令發監執行，至於該件案件執
      行起迄時間、得否易科罰金、交保等事項多留待原執行檢察官上班後檢卷處理
      ，是前開筆錄末尾記載「諭知送執行」，核與現行實務運作模式相符，該筆錄
      與事實相符，並無記載錯誤之情事至明，此從當日楊檢察官所掣發之執行指揮
      書係屬臨時之執行指揮書，備註欄記載：「本聯係臨時之執行指揮書，於發監
      執行後七日內需由原執行檢察官換發甲種執行指揮書，載明確實之刑期起迄日
      期，交付執行監獄及受刑人以憑執行」等語亦可證。況且，被告於前述訊問完
      畢後，拒絕在筆錄上簽名，亦有前揭筆錄可按，果若當時內勤檢察官於九十一
      年八月十七日中午十二時四十九分許第一次訊問完畢後，即諭知被告交保，被
      告心意已達，其又何須拒絕簽名？且依一般實務經驗，交保通常均須由被告以
      電話聯絡親友前來辦理具保手續，始能為之，焉有可能出現檢察官已諭令得交
      保，執勤法警卻故意違抗命令不讓被告撥打電話以辦理具保之情形發生？足認
      當時檢察官確實諭令送監執行，並無准予交保及同意被告對外通話之情事，被
      告辯稱：值班檢察官諭知五萬元交保，其可打電話，士林地檢署當日筆錄該部
      分之記載錯誤云云，顯與事實不符，委不足採。
（二）再查，被告係通緝到案且經檢察官諭令發監執行之人犯，其人身自由已喪失，
      並無與外界通話之權至明。告訴人職司該署法警職務，其有依法解送被告進入
      拘留室，準備送監執行之義務。告訴人解送被告進入該署拘留室途中，被告突
      然要求告訴人讓其對外撥打電話，告訴人予以拒絕，於法洵屬當然。又告訴人
      依法雖拒絕被告之要求，但仍婉言向被告說明：伊沒有這個職權，不敢決定，
      要請示檢察官後再讓其打電話，但請其先入拘留室等語，已據告訴人陳述在卷
      ，核與證人即當時同處於拘留室、關於被告隔鄰牢房之丙○○所證：「剛開始
      李、鄭二人在主管台前（即拘留李之鐵門前），李要求打電話，法警言：此非
      我責任範圍，請你包涵」等語相符，且告訴人並將供給告訴人之麵包先行攜入
      拘留室內，留待被告食用，然後再請被告入內，亦經證人丙○○證述在卷，告
      訴人除依法執行職務，並努力兼顧被告之身心需求，可見一斑，其執行職務行
      使公權力之方法十分允當，被告竟指陳告訴人違法失職云云，顯然嚴重昧於事
      理。
（三）又查，被告指述告訴人以手銬自後用力敲擊伊肩膀，致伊受傷云云，此業據告
      訴人否認在卷。再訊之證人即值班法警戊○○證稱：告訴人與被告進來拘留室
      時，伊在講電話，只知道渠二人有爭執，告訴人不敢把手銬解除，伊建議先讓
      被告進去拘留室後再解除手銬，後來告訴人向伊訴說其手受傷流血等語，證人
      丙○○證述：被告一直要求打電話，告訴人請其先進拘留室，二人爭吵，僵持
      很久等語，是依卷附資料並無證據足資證明告訴人有被告所指述以手銬自後用
      力敲擊被告肩膀，致被告受傷之情事，被告前開指述，不足採信。況按，被告
      係通緝到案且經檢察官諭令發監執行之人犯，被告如有抗拒，告訴人依法自應
      實施強制力強制被告進入拘留室內，等候送監執行，此為法警之職責。本件被
      告一再以欲對外通話為由，阻撓告訴人之執行職務，並抗拒進入拘留室，且經
      告訴人一再婉言相勸，並將供給被告食用之麵包先行攜入拘留室，再請被告進
      入，仍為被告所拒，雙方僵持甚久，已如前述，斯時斯情，告訴人身為法警，
      基於職責所在，確有實施強制力促使被告進入拘留室，以貫徹公權力之必要。
      其於實施強制力過程中，縱使因此造成被告傷害，亦為法之所許，被告再三指
      述告訴人以強制力致使其受傷云云，核於事實與法律均屬不合。
（四）復查，被告於九十一年八月十七日中午十二時四十九分許，經內勤檢察官楊秀
      枝訊問，諭知送執行後，隨即由告訴人依法執行法警押解人犯職務，將被告自
      偵查庭帶往拘留室內，欲令其進入牢房時，被告竟拒不遵從，多次要求打電話
      ，因為此等事項並非法警權責，告訴人未加同意，二人僵持良久，嗣在告訴人
      以右手執住被告手銬中間之鐵製鏈條，用力往前拉，欲以強制力使被告進入牢
      房時，被告雙手竟往反方向使力，抗拒進去，斯時，告訴人右手旋即流血，並
      於當日下午一時十五分許向檢察官提出告訴，經診斷受有右手中指近端節挫傷
      ０．七乘以０．三公分、右手掌挫傷、瘀血二乘以一公分等傷害之事實，迭據
      告訴人於檢察官偵查時指訴歷歷（偵卷第三頁至第五頁、第五十七頁），其於
      本院審理時更以具結擔保其證言之可信性後結證明確（本院九十三年三月三日
      審判筆錄），其指證始終如一，核與證人丙○○、戊○○偵、審證述內容大致
      偌同，並有卷附驗傷診斷證明書可參。又告訴人及證人戊○○二人均係士林地
      檢署法警，係依法執行職務之公務員，皆與被告素昧平生，並無怨隙，衡情並
      無設詞誣陷，致己身罹於偽證重典之必要，且告訴人提出告訴後，旋即驗傷，
      但始終未曾要求被告賠償，是告訴人之告訴顯非有意他指而無端指訴。另證人
      丙○○與告訴人及被告本不認識，自無任何親誼或怨隙，其無曲意迴護一方而
      使另一方受到冤屈之必要，其所為證言應屬真實。再者，證人戊○○、丙○○
      二人與告訴人、被告所在位置距離甚近，自可清楚看見當時情形，並無誤認之
      可能，被告亦自承：當時有看到告訴人手上有一點點紅紅的，一點點血等語在
      卷。參以，告訴人及證人二人所述告訴人以右手執住被告手銬中間之鐵製鍊條
      部位，遭被告往後抗拒所可能造成之傷勢，核與卷附驗傷診斷證明書上所載告
      訴人受有右手中指近端節挫傷０．七乘以０．三公分、右手掌挫傷、瘀血二乘
      以一公分之傷勢相符，益證告訴人、證人戊○○、丙○○所陳屬實。準此，告
      訴人確因被告之抗拒行為而受傷，洵已明確。被告竟以：本案是委屈冤枉，法
      警丁○○係遭人教唆，以針扎傷自己，驗傷診斷書是事後偽造云云置辯，委不
      足採。是被告於告訴人執行職務時加以抗拒，該抗拒行為致使告訴人行使公權
      力發生窒礙，告訴人並因被告之抗拒行為而受有前揭傷害，被告之抗拒行為與
      告訴人之受傷結果間復有相當因果關係，亦屬明確。告訴人因被告之嚴重漠視
      法律，致其無法行使公權力，且因被告之抗拒進入拘留室，一再與之較勁拉扯
      ，致其手部受傷，因認被告涉有妨害公務及傷害罪嫌，其為捍衛公權力及自身
      權益，因而挺身提出妨害公務及傷害之告訴，此為正當權利之行使，核與誣告
      罪係出於虛偽之陳述迥不相同。被告動輒指稱告訴人誣告云云，其對於法律規
      定之認知顯有錯誤。
（五）綜上，被告於告訴人依法執行其解送被告進入拘留室之職務時，一再抗拒，告
      訴人公權力之行使因此發生窒礙，並致使告訴人受有傷害，固如前述。惟按，
      刑法第一百三十五條第一項之妨害公務罪、第二百七十七條第一項傷害罪所定
      構成要件均以處罰故意犯為限，過失犯則不與焉，此觀該二條項之規定甚明。
      經查：
    1.訊之告訴人及證人丙○○均證稱：檢察官訊問完後，由告訴人將被告送回拘留
      室，過程中被告情緒不穩，不肯進入牢房，且多次表示要打電話，告訴人因未
      獲檢察官指示，無法作主，故與被告僵持七、八分鐘，不得已告訴人再以右手
      拉住被告手銬中間之鐵製鏈條，欲強制把被告拉進去，斯時，被告趁告訴人不
      注意時，雙手用力往後扯，且身體往後退，但被告除了抗拒進入拘留室之動作
      之外，沒有其他的動作，並無攻擊告訴人之行為，亦沒有以手上下甩動的動作
      ，當時被告距離告訴人約三十公分距離，手腳可以碰觸到告訴人身體，當告訴
      人發現手被往後扯之後，有痛的感覺，當場向被告表示被弄流血，後來被告情
      緒才比較沒有那麼激動，亦無其他的動作，而由告訴人順利把被告帶進拘留室
      等情在卷。另經本院於審理時當庭勘驗案發時拘留室監視錄影帶結果，其中顯
      示：「三、下午一時十一分十六秒時，法警丁○○出現於該格畫面右下方即鐵
      門處，彎腰準備進拘留室，十八秒時丁○○身體被對面拉了一下，朝後方看一
      下，左手扶於鐵門上，隨即起身，身體轉向後面，一直跟後面的人說話，起身
      後臉均朝該格畫面之右下方。直至十一分四十五秒時，被告亦出現於該格畫面
      上，手上執有歸案證明，被告手在法警左胸部前，法警丁○○左手抓住被告雙
      手間之手銬，側身右手扶住被告之身體，五十二秒時，法警右手置於被告背上
      ，被告低頭，法警將被告推進入拘留室，五十七秒時法警將鐵門關上」，有勘
      驗筆錄附卷可按。是依卷內資料並無證據足資證明被告於告訴人以右手抓取手
      銬中間鍊環，拉同被告進入拘留室過程中，被告除一再往相反方向使力抗拒進
      入外，被告尚有何積極之攻擊行為。
    2.再者，被告並不認識告訴人，二人間並無任何仇恨怨隙，業如前述，從而被告
      並無故意傷害告訴人之動機亦明。佐以告訴人自陳身高一百六十六、七公分，
      當時體重六十二、三公斤，被告供承其身高為一百七十二公分，當時體重七十
      二公斤等情，被告之身高、體重顯然優於告訴人，被告當時雙手雖被銬上手銬
      ，但其手腳部位距離告訴人位置甚近，被告苟有意挑釁或攻擊，其大可直接攻
      擊告訴人之身體，至少亦可以手上下甩動方式來擺脫告訴人，以達目的，豈會
      選擇法警之手指部位攻擊，且僅造成輕微傷害之理？參以，證人戊○○與告訴
      人同係執行法警職務之同事，其在旁見聞被告與告訴人發生衝突之經過，竟未
      曾有加入處理之動作，益徵被告除了抗拒被帶入拘留室之外，並沒有攻擊告訴
      人或實施其他有形物理力之動作，否則證人戊○○自無可能視若無睹而未加處
      理之理。另告訴人對被告告知其手指受傷後，被告非但未有其他肢體動作，反
      而放棄抗拒，一反先前態度，配合地進入拘留室內，可見告訴人受傷乙節，顯
      出乎被告之意料。綜上各情參互以觀，告訴人拉住被告雙手間之手銬鐵鍊，欲
      強行把被告拉進拘留室，被告因欲撥打電話未成，不肯進入，並一再後退，使
      力抗拒法警拉同其進入拘留室，其所為僅屬其個人之抗拒手段及行為，並無積
      極實施攻擊之強暴行為，且無使告訴人受傷之故意，實難認被告當時有何妨害
      法警執行公務而實施強暴，及使告訴人受傷之故意，其行為核與刑法妨害公務
      罪及傷害罪之構成要件有間，自不能令負該等罪名。
（六）另查，告訴人所持之手銬係士林地檢署所提供之公物，被告於檢察官訊問完畢
      ，諭令送執行後，旋經告訴人於其雙手銬上手銬，再由告訴人拉同前進欲進入
      拘留室，迨至被告在拘留室門口往後使力拉扯，抗拒告訴人拉其進入拘留室，
      而致告訴人手部受傷前，被告始終未曾接觸該手銬，其對於告訴人手握手銬鍊
      環，僅因其努力往相反方向使力，告訴人手部即會因而受傷乙節，毫無概念，
      其無預見可能性甚明。且依當時情形，被告意在抗拒進入拘留室，其對抗拒行
      為將造成告訴人之手指受傷無法預見，被告所為核與過失傷害罪之構成要件亦
      屬有間，不得遽以該罪相繩，併此敘明。
四、此外，復查無其他積極證據足資證明被告犯罪，原審疏未詳查，遽為被告有罪之
    判決，要屬未當，被告上訴意旨固有諸多誤解，惟原判決既有不當，自應由本院
    依刑事訴訟法第四百五十五條之一第三項之規定，準用同法第三百六十九條第一
    項前段、第二項之規定，將原判決撤銷。另因本件無罪之諭知，係屬刑事訴訟法
    第四百五十一條之一第四項但書第三款之情形，應依同法第四百五十二條之規定
    ，逕依第一審通常程序為無罪判決之諭知（法院辦理刑事訴訟簡易程序案件應行
    注意事項第十四點參照）。
據上論斷，應依刑事訴訟法第四百五十五條之一第一項、第三項、第三百六十四條、
第三百六十九條第一項前段、第二項、第四百五十二條、第三百零一條第一項，判決
如主文。
本案經檢察官吳怡明到庭執行職務。
中      華      民      國    九十三    年    三      月    三十一    日
                              臺灣士林地方法院刑事第五庭
                                  審判長法  官  蔡  明  宏
                                        法  官  王  俊  雄
                                        法  官  黃  潔  茹
右正本證明與原本無異。
如不服本判決，應於判決送達後十日內，向本院提出上訴狀。
                                        書記官  柳  瑞  宗
中      華      民      國    九十三    年      四      月      七      日
